【裁判字號】    94,訴,2920
【裁判日期】    950412
【裁判案由】    毒品危害防制條例
【裁判全文】
臺灣板橋地方法院刑事判決              94年度訴字第2920號
公  訴  人  臺灣板橋地方法院檢察署檢察官
被      告  甲○○
上列被告因違反毒品危害防制條例案件，經檢察官提起公訴（94
年度核退毒偵字第2327號），本院依簡式審判程序，判決如下：
    主  文
甲○○連續施用第一級毒品，處有期徒刑陸月，如易科罰金，以
佰元折算壹日，扣案之海洛因壹包（淨重零點零玖公克）沒收
銷燬之，包裝上開海洛因之外包裝袋壹只及注射針筒壹支均沒收
；又施用第二級毒品，處有期徒刑貳月，如易科罰金，以佰元
折算壹日。應執行有期徒刑陸月，如易科罰金，以佰元折算壹
日，扣案之海洛因壹包（淨重零點零玖公克）沒收銷燬之，包裝
上開海洛因之外包裝袋壹只及注射針筒壹支均沒收。
    事  實
一、甲○○前於民國92年間，因違反毒品危害防制條例案件，經
    臺灣基隆地方法院以92年度少調字第211 號裁定送觀察、勒
    戒後，認無繼續施用毒品之傾向，於92年7 月15日執行完畢
    釋放，經同法院裁定不付審理確定。詎其猶不知悔改，於前
    開觀察、勒戒執行完畢釋放後5 年內，復基於施用第一級毒
    品海洛因之概括犯意，自民國93年12月中旬某日起至94年8
    月10日17時15分許止，在臺北縣三重市○○路○ 段10弄11號
    3 樓之住處，將第一級毒品海洛因以礦泉水稀釋後，以針筒
    注射之方式，連續施用第一級毒品海洛因多次；又基於施用
    第二級毒品甲基安非他命（起訴書誤繕為安非他命）之犯意
    ，於94年8 月10日下午某時，在前開住處，以不詳方法，施
    用第二級毒品甲基安非他命1 次；嗣於94年8 月10日20時許
    ，甲○○經母親勸告後，在有偵查權限之警察機關尚不知其
    有施用毒品之行為前，委託母親乙○○至臺北縣政府警察局
    三重分局大同派出所自首其有施用毒品之犯行，並主動向據
    報前來處理之警員坦承施用毒品，並帶同警員至其房間內扣
    得其所有供施用之第一級毒品海洛因1 包（淨重0.09公克）
    、注射針筒1 支及不詳姓名年籍之成年友人所有而遺留該處
    之注射針筒3 支等物而自首並接受裁判，再採集其尿液送驗
    。
二、案經甲○○自首經臺北縣政府警察局三重分局報請臺灣板橋
    地方法院檢察署檢察官偵查起訴。
    理  由
一、本案被告甲○○所犯係死刑、無期徒刑、最輕本刑為3 年以
    上有期徒刑以外之罪，其於準備程序中就被訴事實為有罪之
    陳述，經本院告知簡式審判程序之旨，並聽取公訴人、被告
    之意見後，經合議庭裁定由受命法官獨任進行簡式審判程序
    ，合先敘明。
二、上揭犯罪事實，業據被告於警詢、偵查及本院審理時供認不
    諱，且被告為警查獲後所排放尿液經採樣送請臺灣檢驗科技
    股份有限公司檢驗結果，呈鴉片類及甲基安非他命藥物陽性
    反應，有該公司94年8 月25日濫用藥物尿液檢驗報告1 紙及
    查獲照片3 幀附卷可稽；此外，並有被告所有而供其施用之
    海洛因1 包（淨重0.09公克）扣案可資佐憑，又上開扣案之
    物，經本院送請法務部調查局鑑定，確含第一級毒品海洛因
    成分之情，有該局95年3 月3 日調科壹字第060011157 號鑑
    定通知書1 紙佐卷可考，足認被告之自白與事實相符。再被
    告有如事實一所示之觀察、勒戒執行完畢之情，有臺灣高等
    法院被告前案紀錄表在卷可佐，其係於觀察、勒戒執行完畢
    釋放後，5 年內再犯本件施用第一、二級毒品之罪。本案事
    證明確，被告犯行洵堪認定，應依法論科。
三、查海洛因、甲基安非他命係毒品危害防制條例第2 條第2 項
    第1 款、第2 款所稱之第一、二級毒品。核被告施用第一級
    毒品海洛因、第二級毒品甲基安非他命之行為，係犯同條例
    第10條第1 項之施用第一級毒品罪及同條第2 項之施用第二
    級毒品罪。其被告施用第一、二級毒品前後，分別持有第一
    級毒品海洛因、第二級毒品甲基安非他命之低度行為，皆為
    施用之高度行為所吸收，均不另論罪。再被告為警查獲後所
    排放之尿液，係經檢驗呈甲基安非他命陽性反應（已如前述
    ），可知被告所施用之第二級毒品乃係甲基安非他命，而非
    安非他命甚明，檢察官誤認被告係施用安非他命，尚有誤會
    。又被告先後多次施用第一級毒品海洛因之行為，時間緊接
    ，觸犯構成要件相同之罪名，顯係基於概括犯意反覆為之，
    為連續犯，應依刑法第56條之規定，論以一罪，並加重其刑
    。又按自首祇以在犯罪未發覺前，自行申告其犯罪事實於該
    管公務員，而受法律上之裁判為要件，至其方式係用言詞或
    書面，以及係自行投案或託人代行，係直接向偵查機關為之
    ，抑向非偵查機關請其轉送，均無限制（最高法院24年上字
    第1162號判例要旨可參）。查被告係在犯罪未被有偵查權限
    之警察機關發覺前，經母親勸告後，委託母親乙○○代為報
    警，嗣於警員據報前來時，被告隨即向警員自承施用毒品之
    行為，並主動帶同警員查獲住處內之海洛因及注射針筒等情
    ，業據證人乙○○於警詢及本院審理時證述明確，足認被告
    係委託其母親乙○○對於未發覺之罪為自首而受裁判，應依
    刑法第62條前段之規定，減輕其刑，並就前開施用第一級毒
    品罪部分，依法先加後減之。被告所犯上開二罪間，犯意各
    別，罪名互異，應分論併罰。爰審酌被告前已因施用毒品，
    獲得不付審理之寬典，仍無法戒絕毒癮，又再次漠視法令禁
    制而犯本罪，惟其施用毒品所生危害，實以自戕身心健康為
    主，對於他人生命、身體、財產等法益，尚無明顯而重大之
    實害，且於犯罪後委託母親向警方自首坦承犯行，已知悔悟
    等一切情狀，分別量處如主文所示之刑及合併定其應執行之
    刑，並均諭知易科罰金之折算標準，以示懲儆。
四、扣案之海洛因1 包（淨重0.09公克），係查獲之第一級毒品
    ，不問是否屬於犯人所有，應依毒品危害防制條例第18條第
    1 項前段之規定，沒收銷燬之。又包裝上開海洛因之外包裝
    袋1 只（並非不可與毒品分離，係用於包裹毒品，防止其裸
    露、潮濕，便於攜帶施用）及注射針筒1 支，均係被告所有
    ，供其施用第一級毒品所用之物，併依刑法第38條第1 項第
    2 款規定，宣告沒收。另扣案之注射針筒3 支，業據被告於
    偵查及本院審理時否認為其所有，並堅稱：係友人在伊住處
    施用毒品後所遺留等語，衡情被告已坦承犯行，並供認扣案
    之其中1 支注射針筒為其所有，自無特與否認另3 支注射針
    筒為其所有之必要，此外，復查無其他積極證據足認該3 支
    注射針筒係被告所有之物，是被告辯稱非其所有之情，應堪
    採信，此部分自無併予宣告沒收之必要，附此敘明。
據上論斷，應依刑事訴訟法273 條之1 第1 項、第299 條第1 項
前段，毒品危害防制條例第10條第1 項、第2 項、第18條第1 項
前段，刑法第11條前段、第56條、第62條前段、第41條第1 項前
段、第38條第1 項第2 款、第51條第5 款，罰金罰鍰提高標準條
例第2 條，判決如主文。
本案經檢察官鄧媛到庭執行職務。
中    華    民    國    95    年    4     月    12    日
                  刑事第三庭    法  官  鄧雅心
以上正本證明與原本無異。
如不服本判決應於送達後10日內向本院提出上訴狀。
                                書記官  王小芬
中    華    民    國    95    年    4     月    12    日
附錄本案論罪科刑法條：
毒品危害防制條例第十條：
施用第一級毒品者，處六月以上五年以下有期徒刑。
施用第二級毒品者，處三年以下有期徒刑。


司法院資訊處製作；財團法人民間司法改革基金會備份。
